臺灣高等法院高雄分院刑事判決　　　　96年度交上易字第79號
上　訴　人
即　被　告　甲○○原名王進旺.
上列上訴人因公共危險案件，不服臺灣高雄地方法院96年度交易
字第399 號中華民國96年5 月25日第一審判決（起訴案號：臺灣
高雄地方法院檢察署96年度偵字第6557號、第6995號），提起上
訴，本院判決如下：
    主  文
原判決撤銷。
甲○○服用酒類，不能安全駕駛動力交通工具而駕駛，處有期徒
刑肆月，如易科罰金，以新臺幣貳仟元折算壹日，減為有期徒刑
貳月，如易科罰金，以新臺幣貳仟元折算壹日；又服用酒類，不
能安全駕駛動力交通工具而駕駛，處有期徒刑參月，如易科罰金
，以新臺幣貳仟元折算壹日，減為有期徒刑壹月又拾伍日，如易
科罰金，以新臺幣貳仟元折算壹日；應執行有期徒刑參月，如易
科罰金，以新臺幣貳仟元折算壹日。
    事  實
一、甲○○明知未取得機車駕駛執照不得騎乘機車，亦明知飲用
    酒類已達不能安全駕駛之狀態，不得駕駛動力交通工具，為
    政府長期宣導之交通政策，藉以維護所有參與道路交通活動
    者之安全，竟於（一）民國96年1 月1 日下午4 時許至晚上
    7 時許，在位於高雄縣湖內鄉○○村○○路○ 段之「日源餐
    飲部」與友人飲用高粱酒後，明知已因酒醉而不能安全駕駛
    動力交通工具，仍於同日晚上7 時至8 時許間，駕駛車牌號
    碼IVX-700 號重型機車，沿高雄縣湖內鄉○○村○○路○ 段
    由南往北方向行駛欲返回住處，嗣於同日晚上8 時許，途經
    該路段244 巷2 號前，因酒後行車不穩，不慎自行摔倒，撞
    擊路旁圍牆，致人車倒地受傷，為警發現送醫後並對其施以
    抽血酒測，檢驗值高達444mg/dl，換算呼氣酒精濃度高達每
    公升2.22毫克，而得悉前情。（二）另行起意，復於96年2
    月12日晚上7 時許，在高雄縣湖內鄉海埔村友人吳盈輝住處
    與友人飲酒後，明知已因酒醉而不能安全駕駛動力交通工具
    ，仍於同日晚上約10時許，駕駛車牌號碼WII-612 號輕型機
    車上路，嗣於同日晚上11時15分許，行經高雄縣湖內鄉○○
    路與信義路口，因酒後行車不穩，為警攔檢並對其施以呼氣
    酒測，呼氣酒精濃度高達每公升0.87毫克，而得悉前情。
二、案經高雄縣政府警察局湖內分局先後分別移送臺灣高雄地方
    法院檢察署檢察官偵查起訴。
    理  由
一、按被告以外之人於審判外之言詞或書面陳述，除法律有規定
    者外，不得作為證據，刑事訴訟法第159 條第1 項定有明文
    ；被告以外之人於審判外之陳述，雖不符同法第159 條之1
    至159 條之4 之規定，而經當事人於審判程序同意作為證據
    ，法院審酌該言詞陳述或書面陳述作成時之情況，認為適當
    者，亦得為證據。當事人、代理人或辯護人於法院調查證據
    時，知有第159 條第1 項不得為證據之情形，而未於言詞辯
    論終結前聲明異議者，視為有前項之同意，同法第159 條之
    5 第2 項亦有明文。本判決以下所引傳聞證據，均為被告於
    法院調查證據時，表示不爭執其證據能力，本院審酌上開證
    據作成時並無不當非法之情形，認為適當，依上開說明，均
    應有證據能力。
二、上開事實，迭據上訴人即被告甲○○於警詢、原審及本院審
    理時坦承不諱，並有道路交通事故當事人酒精測試紀錄表2
    紙、刑法第185 條之3 案件測試觀察紀錄表2 紙、道路交通
    事故現場圖各1 紙、照片10幀等在卷足憑。本件事證明確，
    被告2 次公共危險犯行，均堪認定。
三、按刑法第185 條之3 所謂之「不能安全駕駛」，係抽象危險
    犯，並不以發生具體危險為必要；對於呼氣酒精濃度已達每
    公升零點55毫克（mg/l）以上，肇事率為一般正常人之10倍
    ，認為已達「不能安全駕駛」之標準，此業經法務部以88年
    5 月18日法88檢字第1669號函告週知，應為絕對不能安全駕
    駛動力交通工具。本件被告甲○○於96年1 月1 日案發後，
    經警將其送往路竹長庚醫事檢驗所，經醫院檢測出被告血液
    中所含酒精濃度為444mg/dl，換算成呼氣所含酒精濃度為每
    公升2.22毫克，此有高雄縣政府警察局湖內分局道路事故當
    事人酒精測定紀錄表1 紙附卷可佐（見高縣湖警偵移字第09
    600000號卷第8 頁），且因不勝酒力而失控撞上路旁圍牆自
    摔而受傷；又於96年2 月12日酒後駕車經警測得其呼氣酒精
    濃度，已達每公升0.87毫克，且因不勝酒力車身搖擺不定為
    警攔檢查獲。綜上，被告於上開前後2 次飲用酒類後，控制
    與反應能力均受影響，已達不能安全駕駛動力交通工具之程
    度無疑。本件事證明確，被告犯行堪以認定。
四、核被告甲○○所為，均係犯刑法第185 條之3 服用酒類不能
    安全駕駛動力交通工具而駕駛罪。被告先後於96年1 月1 日
    、同年2 月12日之酒醉駕車犯行，時間相隔逾1 個月，犯意
    顯係個別，自應予分論併罰。
五、原判決以被告甲○○罪證明確，因予論罪科刑，固非無見；
    惟查中華民國96年罪犯減刑條例已經於96年7 月4 日公布，
    自96年7 月16日施行，被告犯罪時間均在96年4 月24日以前
    ，所犯上開二罪均合於中華民國96年罪犯減刑條例第3 條第
    1 項第15款之減刑條件，且無不予減刑之情形，均應減其刑
    期二分之一，原判決就此部分未及審酌，自有未洽。被告甲
    ○○上訴意旨，以量刑過重為由，指摘原判決不當，雖無理
    由，然原判決既有上開可議之處，自屬無可維持，應由本院
    將原判決予以撤銷改判。爰審酌被告明知未取得機車駕駛執
    照不得騎乘機車，亦明知酒精成分對人之意識、控制能力具
    有不良影響，超量飲酒後會導致對週遭事務之辨識及反應能
    力較平常狀況薄弱，竟仍不知謹慎，於飲酒後呼氣酒精濃度
    達每公升2.22、0.87毫克以上之酒醉情況下，2 次貿然駕車
    行駛於公眾往來之道路，已對一般用路大眾造成高度危險，
    而顯然漠視他人生命、財產之安全，行為誠屬可議，其犯行
    不宜輕宥，惟考量被告犯後坦承犯行，態度尚佳，該2 次酒
    醉駕車幸未造致他人實際之傷亡、財損，及其呼氣酒精濃度
    數值偏高與肇事情節，且自身亦因該事故受有傷害等一切情
    狀，分別量處有期徒刑4 月、3 月；復斟酌被告所犯情節、
    酒精濃度數值均偏高、職業工、教育程度為國中畢業、家庭
    經濟狀況勉持等情狀，均依刑法第41條第1 項前段規定，諭
    知以新臺幣2,000 元折算1 日為易科罰金之折算標準；再依
    中華民國96年罪犯減刑條例第2 條第1 項第3 款規定，分別
    減其宣告刑為有期徒刑2 月、1 月又15日，並分別諭知如易
    科罰金，以新台幣2,000 元折算1 日，並依刑法第51條第5
    款規定，定其應執行刑。
據上論斷，應依刑事訴訟法第369 條第1 項前段、第364 條、第
299 條第1 項前段，刑法第185 條之3 、第41條第1 項前段、第
51條第5 款，刑法施行法第1 條之1 ，中華民國96年罪犯減刑條
例第2 條第1 項第3 款、第3 條第1 項第15款、第7 條，判決如
主文。
本案經檢察官陳建年到庭執行職務。
中　　華　　民　　國　　96　　年　　8 　　月　　27　　日
                  刑事第二庭  審判長法  官  林正雄
                                    法  官  陳啟造
                                    法  官  黃壽燕
以上正本證明與原本無異。
不得上訴。
中　　華　　民　　國　　96　　年　　8 　　月　　27　　日
                                    書記官  梁雅華
附錄本件判決論罪科刑法條：
中華民國刑法第185條之3：:
  服用毒品、麻醉藥品、酒類或其他相類之物，不能安全駕駛動
  力交通工具而駕駛者，處1年以下有期徒刑、拘役或30,000元
  以下罰金。
